臺灣高等法院刑事判決　　　　　　　　 96年度上易字第688號
上　訴　人　臺灣台北地方法院檢察署檢察官
被　　　告　丙○○
　　　　　　甲○○
　　　　　　乙○○
　　　　　　　　　　現於臺灣雲林第二監獄執行
上列上訴人因被告等竊盜案件，不服臺灣臺北地方法院95年度易
字第2275號，中華民國96年1月31日第一審判決（起訴案號：臺
灣臺北地方法院檢察署95年度偵字第19496號），提起上訴，本
院判決如下：
    主  文
原判決撤銷。
乙○○結夥三人，攜帶兇器，於夜間侵入住宅竊盜，處有期徒刑
拾月，減為有期徒刑伍月，如易科罰金，以新臺幣壹仟元折算壹
日；又犯毀損他人物品罪，處有期徒刑參月，如易科罰金，以新
臺幣壹仟元折算壹日，減為有期徒刑壹月又拾伍日，如易科罰金
，以新臺幣壹仟元折算壹日。應執行有期徒刑陸月，如易科罰金
，以新臺幣壹仟元折算壹日。
丙○○結夥三人，攜帶兇器，於夜間侵入住宅竊盜，處有期徒刑
捌月，減為有期徒刑肆月，如易科罰金，以新臺幣壹仟元折算壹
日，又犯毀損他人物品罪，處有期徒刑參月，如易科罰金，以新
臺幣壹仟元折算壹日，減為有期徒刑壹月又拾伍日，如易科罰金
，以新臺幣壹仟元折算壹日。應執行有期徒刑伍月，如易科罰金
，以新臺幣壹仟元折算壹日。
甲○○結夥三人，攜帶兇器，於夜間侵入住宅竊盜，處有期徒刑
陸月，如易科罰金，以新臺幣壹仟元折算壹日，減為有期徒刑參
月，如易科罰金，以新臺幣壹仟元折算壹日，又犯毀損他人物品
罪，處有期徒刑貳月，如易科罰金，以新臺幣壹仟元折算壹日，
減為有期徒刑壹月，如易科罰金，以新臺幣壹仟元折算壹日。應
執行有期徒刑參月又拾伍日，如易科罰金，以新臺幣壹仟元折算
壹日。
    事  實
一、丙○○因缺錢花用，竟與乙○○、甲○○共同基於毀損及意
    圖為自己不法所有之犯意聯絡及行為分擔，於民國 (下同)
    九十五年九月七日凌晨某時之夜間，由丙○○攜帶其向不知
    情之友人借得之客觀上足以危害人生命、身體、安全、具有
    危險性之老虎鉗、剪刀及強力中心衝各一把，與甲○○一同
    搭乘乙○○所駕駛車牌號碼為四五二五─ＪＴ號之車輛前往
    臺北市○○路○段三五號之住宅前，由丙○○利用不詳管道
    取得之遙控器開啟上開住宅地下停車場之鐵捲門後，丙○○
    、乙○○、甲○○即持上開老虎鉗、剪刀及強力中心衝各一
    把侵入上開住宅地下二樓之停車場，再由甲○○負責把風，
    由丙○○、乙○○共同持上開工具以擊破丁○○所有車牌號
    碼為三Ａ─三○九九號賓士牌小客車駕駛座車窗玻璃，並竊
    取上開車輛內之行車電腦及ＡＢＳ防鎖死煞車系統，丙○○
    、乙○○及甲○○於得手後即一同離去，行經臺北市○○路
    ○段四五巷時，因形跡可疑為黃明德、于永壽警員攔查而查
    獲，並扣得上開工具，始查悉上情。
二、案經丁○○訴由臺北市政府警察局文山第一分局報請臺灣臺
    北地方法院檢察署檢察官偵查起訴。
    理  由
一、上開犯罪事實，業據被告丙○○、乙○○及甲○○於本院審
    理中坦白承認，並經證人即共犯甲○○、丙○○於原審證述
    之情節相符 (原審卷第四十六頁至四十七頁、第六十八頁至
    七十一頁)，本件係被告竊得財物後離開現場之際，為警查
    獲，並據證人即警員黃明德、于永壽於原審證述明確 (原審
    卷第四十二頁至四十五頁)。此外，並有扣案之行車電腦及
    ＡＢＳ防鎖死煞車系統、老虎鉗、剪刀、強力中心衝、現場
    照片十張在卷可資佐證，被告丙○○、乙○○及甲○○自白
    均與事實相符，本件事證業已明確，被告丙○○、乙○○及
    甲○○之犯行均堪以認定。
二、關於毀損部分是否經告訴人合法告訴乙節，依警詢筆錄之記
    載，告訴人丁○○於警詢指述其發現車輛駕駛座窗戶被打破
    ，車內行車電腦及防鎖死系統遭竊，經警員詢以：是否提出
    告訴？答稱：是，並未將毀損部分排除於告訴之外。嗣於本
    院審理中，審判長詢以：你在警詢提出告訴的範圍？答稱：
    竊盜、毀損二個部分我都要提出告訴等語 (本審卷第七十四
    頁)，足認毀損罪部分已有合法告訴，附此敘明。
三、按刑法第三百二十一條第一項第四款所稱之結夥犯，係指實
    施竊盜之共犯確有三人以上，且結夥三人，係以結夥犯全體
    具有責任能力及有犯意之人為構成要件；按刑法第三百二十
    一條第一項第三款之攜帶兇器竊盜罪，係以行為人攜帶兇器
    竊盜為其加重條件，此所謂兇器，其種類並無限制，凡客觀
    上足對人之生命、身體、安全構成威脅，具有危險性之兇器
    均屬之，且祇須行竊時攜帶此種具有危險性之兇器為已足，
    並不以攜帶之初有行兇之意圖為必要；刑法第三百二十一條
    第一項第一款之夜間侵入住宅竊盜罪，其所謂「住宅」，乃
    指人類日常居住之場所而言，公寓亦屬之。至公寓樓下之「
    樓梯間」，雖僅供各住戶出入通行，然就公寓之整體而言，
    該樓梯間為該公寓之一部分，而與該公寓有密切不可分之關
    係，故於夜間侵入公寓樓下之樓梯間竊盜，難謂無同時妨害
    居住安全之情形，自應成立刑法第三百二十一條第一項第一
    款於夜間侵入住宅竊盜罪，最高法院分別著有四十六年臺上
    字第五三一號、三十年上字第一二四○號、七十九年臺上字
    第五二五三號及七十六年臺上字第二九七二號判例要旨可參
    ；次按被告事先參與搶奪之謀議，實施搶奪被害人財物時，
    又在場把風，為防止阻犯罪事實發生之行為，自屬犯罪行
    為之分擔，是其所犯搶奪罪之加重條件，除夜間侵入住宅外
    ，尚有結夥三人以上，即應成立結夥三人以上，於夜間侵入
    住宅搶奪罪，此有最高法院八十四年度臺上字第六二四二號
    裁判要旨可參，本件被告三人均為具有責任能力之人，持客
    觀上足以危害人生命、身體、安全、具有危險性之老虎鉗、
    剪刀及強力中心衝各一把於夜間侵入與他人公寓具有密切不
    可分關係之停車場，再由被告甲○○於現場把風，由被告丙○○及乙○○使用上開工具，擊破上開車輛之駕駛座車窗玻
    璃，下手竊得上開物品，核被告丙○○、乙○○及甲○○所
    為，均係犯刑法第三百二十一條第一項第一款、第三款及第
    四款之加重竊盜罪及同法第三百五十四條之毀損器物罪。被
    告丙○○、乙○○及甲○○就上開犯行有犯意聯絡及行為分
    擔，為共同正犯。所犯上開二罪，行為各異、罪名互殊，應
    分論併罰。又公訴人於起訴書已載明毀損部分之事實，僅誤
    認為未據告訴，今查明訴追條件並無欠缺，本院自得一併審
    究。
三、原審據以論罪科刑，固非無見，惟 (一)、被告行為後，中
    華民國九十六年罪犯減刑條例業已公布，並自九十六年七月
    十六日起施行，原審未及適用該條例，予以減刑 (詳如下述
    ) ，已有未合；(二)、被告三人所涉毀損部分，訴追條件並
    無欠缺，原判決認未經告訴，致未裁判，亦有違誤；(三)、
    被告三人參與程度輕重有別、犯後態度亦頗懸殊，且迄未賠
    償被害人損害，原審量處被告三人均為法定最低刑，有違罪
    責相當原則，亦有不妥。檢察官上訴，指摘原審量刑不當，
    為有理由，自應由本院將原判決撤銷改判。爰審酌本件係被
    告丙○○、乙○○事先謀議，行竊之際，亦係丙○○、乙○○二人動手，甲○○則在樓梯口把風，犯後乙○○尚圖狡飾
    ，迄丙○○證述後，始坦承犯行，被告丙○○、甲○○則坦
    承犯行等一切情狀，分別量處如主文第二項所示之刑，並諭
    知易科罰金之折算標準。又中華民國九十六年罪犯減刑條例
    業已公布，並自九十六年七月十六日起施行。被告三人所犯
    之罪名及刑度，並非新條例第三條所列不予減刑之情形，應
    依同條例第二條第一項第三款規定，各減其宣告刑二分之一
    ，並就其等所犯二罪，定其應執行之刑。至於扣案之老虎鉗
    、剪刀及強力中心衝各一把，為被告丙○○向其不知情友人
    借得以行竊之工具，業據被告丙○○於本院審理中供述明確
    ，足認扣案之工具並非被告三人所有，爰不併宣告沒收，附
    此敘明。
據上論斷，應依刑事訴訟法第三百六十九條第一項前段、第三百
六十四條、第二百九十九條第一項前段、刑法第二十八條、第三
百二十一條第一項第一款、第三款、第四款、第三百五十四條、
第四十一條第一項前段、第五十一條第五款，刑法施行法第一條
之一，判決如主文。
本案經檢察官陳維練到庭執行職務。
中　　華　　民　　國　　96　　年　　8 　　月　　15　　日
                  刑事第九庭審判長法  官  劉景星
                                  法  官  官有明
                                  法  官  陳世宗
以上正本證明與原本無異。
不得上訴。
                                  書記官  丁淑蘭
中　　華　　民　　國　　96　　年　　8 　　月　　17　　日
附錄：本案論罪科刑法條全文
刑法第321條第1項
犯竊盜罪而有左列情形之一者，處6 月以上、5 年以下有期徒刑
：
一、於夜間侵入住宅或有人居住之建築物、船艦或隱匿其內而犯
    之者。
二、毀越門扇、牆垣或其他安全設備而犯之者。
三、攜帶兇器而犯之者。
四、結夥三人以上而犯之者。
五、乘火災、水災或其他災害之際而犯之者。
六、在車站或埠頭而犯之者。
中華民國刑法第354條
（毀損器物罪）
毀棄、損壞前二條以外之他人之物或致令不堪用，足以生損害於
公眾或他人者，處2年以下有期徒刑、拘役或5百元以下罰金。
